臺灣新北地方法院民事裁定
111年度司繼字第2827號
聲  請  人  財政部國有財產署北區分署（即被繼承人吳世同之
            遺產管理人）

法定代理人  郭曉蓉  


關  係  人  馬國華  
上列聲請人聲請命關係人先行墊付遺產管理人報酬事件，本院裁
定如下：
    主  文
聲請人得請求代為管理被繼承人吳世同遺產之報酬及墊付費用合
計新臺幣壹拾萬貳仟零玖拾貳元。
關係人馬國華應墊付聲請人擔任被繼承人吳世同之遺產管理人之
報酬及墊付費用新臺幣壹拾萬貳仟零玖拾貳元。
程序費用新臺幣壹仟元由被繼承人吳世同之遺產負擔。
    理  由
一、按遺產管理人得請求報酬，其數額由法院按其與被繼承人之
    關係、管理事務之繁簡及其他情形，就遺產酌定之，必要時
    ，得命聲請人先為墊付，民法第1183條定有明文。又遺產管
    理人之報酬，具有共益性質，依實務見解亦認屬民法第1150
    所稱之遺產管理之費用（最高法院101年度台上字第234號及
    99年度台上字第408號民事判決意旨參照），自得於遺產中
    支付。又法院為使遺產管理執行順利，必要時，得命聲請人
    先行墊付報酬（民法第1183條立法理由參照）。蓋遺產管理
    事務甚為繁瑣，程序完備曠日廢時，倘如遺產管理尚未進行
    至清償階段，或遺產變價客觀上已有困難，則遺產管理人長
    期未能獲取報酬，卻須墊付相關費用並持續進行遺產管理職
    務，則顯非公平。而所謂必要，揆之上開立法理由，應包括
    為使遺產管理事務得順利進行，不會因遺產管理人須自行墊
    付遺產管理費用或報酬有難以受償或延宕受償而無繼續管理
    遺產之意願，不限於遺產管理人須窮盡一切變價之方法，仍
    無法由遺產支付遺產管理費用時始屬之。次按家事事件法第
    153條規定，法院得依財產管理人之聲請，按財產管理人與
    失蹤人之關係、管理事務之繁簡及其他情形，就失蹤人之財
    產，酌給相當報酬，此於遺產管理人亦有準用，此觀家事事
    件法第141條規定甚明。是就法院選任之遺產管理人之報酬
    ，應按遺產管理人與被繼承人之關係、管理事務之繁簡、遺
    產狀況及其他情形斟酌定之。又法院裁定選任（或指定）財
    政部國有財產署或所屬各分署代管無人承認繼承遺產案件，
    管理報酬之請求基準，為遺產現值百分之一，必要時聲請法
    院酌定。但歸屬國庫之遺產無現金可支付者，得免請求，為
    財政部訂頒、民國105年4月7日公布修正之「代管無人承認
    繼承遺產作業要點」第13點第1項第㈣款所明定。
二、本件聲請意旨略以：聲請人前經本院93年度繼第358號民事
    裁定選任為被繼承人吳世同之遺產管理人，並聲請本院以93
    年度家催字第218號裁定對其債權人、受遺贈人為公示催告
    ，而被繼承人遺產價值為新臺幣（下同）239萬1,084元，故
    管理報酬依向關係人提出逕行扣除管理報酬意思表示時之「
    代管無人承認繼承遺產作業要點」第13點第1項第㈣款規定，
    以遺產總值百分之一計算為23,911元；另聲請人管理本案遺
    產期間共墊付78,181元，為此聲請酌定被繼承人之遺產管理
    人報酬及管理費用共計10萬2,092元，並提出上開裁定、財
    政部「代管無人承認繼承遺產作業要點」、管理費用計算表
    暨其支出憑證單據及收據等件為證。
三、查聲請人主張其前經本院93年度繼第358號裁定選任為被繼
    承人之遺產管理人，並經本院93年度家催字第218號裁定對
    其大陸地區以外之繼承人、債權人及受遺贈人為公示催告，
    有上開裁定、本院案件索引卡查詢附卷可憑。又聲請人因管
    理被繼承人遺產所墊付之費用合計為78,181元（含差旅費、
    閱印費、戶政規費、刊報費、訴訟費用、公示催告及本件聲
    請程序費用），此有聲請人所提出之上開遺產管理費用計算
    表暨其支出憑證單據及收據在卷足憑，聲請人聲請本院酌定
    其遺產管理報酬，自屬有據。是以，本件聲請人依首揭財政
    部「代管無人承認繼承遺產作業要點」之標準，依被繼承人
    遺產現值百分之一計算代管遺產之報酬即23,911元（元以下
    四捨五入），加計墊付費用78,181元，合計為10萬2,092元
    。則聲請人請求代為管理被繼承人遺產之報酬及墊付費用合
    計於10萬2,092元之範圍內，於法尚無不合，應予准許，爰
    酌定如主文第1項所示。
四、又關於聲請人請求關係人先行墊付本件遺產管理人報酬及代
    墊費用乙節，本院審酌關係人發動選任遺產管理人之程序，
    應就遺產處分之難易、聲請指定遺產管理人之報酬、管理遺
    產程序所應墊付之費用，有所評估。而本件遺產管理人報酬
    及墊付之遺產管理費用，確有難以受償或因受償時間延宕，
    業經聲請人陳述綦詳，並提出相關資料佐證，且經本院通知
    關係人就此具狀表示意見，關係人與本院電話聯繫，亦表示
    沒有意見云云。是聲請人請求本院命關係人墊付上開遺產管
    理人報酬及代墊費用，為有理由，應予准許，爰酌定如主文
    第 2項所示。
五、此外，本件遺產管理人之報酬，本院既已就遺產管理人已完
    成及未完成之管理事務全體綜合審理，並為一次性核給報酬
    ，將來即不得再以後續遺產管理事務重複聲請核定報酬。然
    後續如有新增之代墊費用，即屬被繼承人之債務，聲請人得
    以被繼承人之遺產進行清償，日後於終結遺產管理人職務時
    ，再行檢附相關單據供本院審酌與查核，附此敘明。
六、如不服本裁定，應於裁定送達後10日內，以書狀向本院司法
    事務官提出抗告，並繳納抗告費新臺幣1,000元。
中　　華　　民　　國　　111 　年　　10　　月　　28　　日
                  家事法庭    司法事務官